臺灣臺北地方法院刑事判決　　　　　　　94年度訴字第1154號
公　訴　人　臺灣臺北地方法院檢察署檢察官
被　　　告　甲○○
指定辯護人　本院公設辯護人乙○○
上列被告因偽造有價證券案件，經檢察官提起公訴（九十三年度
偵緝字第八四五號），本院判決如下：
    主  文
甲○○意圖供行使之用，而偽造有價證券，處有期徒刑壹年陸月
，緩刑貳年，扣案偽造之「現金追追追」吉時樂公益彩券（序號
：○二二六一九─○四七號）壹張沒收。
    事  實
一、甲○○前於九十二年十一月初，在臺北市○○○路捷運雙連
    站二號出口處，向在臺北市○○街八三號經營「丙○投注站
    」之公益彩券經銷商丙○購買台北銀行股份有限公司（現改
    稱台北富邦商業銀行股份有限公司《下簡稱台北富邦銀行》
    ）所發行之「現金追追追」吉時樂公益彩券一張（序號：○
    二二六一九─○四七號），該彩券之玩法係在遊戲一區內，
    若出現三組數字號碼相同，即得兌領該數字號碼之新臺幣金
    額，在遊戲二區內，只要出現數字，即可兌領等同該數字之
    新臺幣金額。甲○○買得彩券，並於當日在其位於臺北市○
    ○路六一巷二○號二樓家中，以新臺幣（下同）十元硬幣刮
    除系爭彩券上覆蓋之錫箔薄膜後，發現系爭彩券遊戲一區上
    之九組數字分別為「100、500、2000、200、20000、2000、
    1000、8000、0000000」，並未有三組數字相同而未中獎（
    遊戲二區內之數字為「0」，亦未中獎），竟意圖為自己不
    法之所有，於不詳時地，以不詳方法，將系爭彩券上之「20
    000」阿拉伯數字之末尾「0」之數字刮除，而偽造系爭彩券
    成為中獎二千元之彩券，嗣於九十二年十一月五日上午九時
    許，持系爭偽造之彩券，至臺北市捷運雙運站二號出口處附
    近，向丙○兌領獎金二千元而行使之，丙○一時不察，誤以
    為系爭偽造之彩券係中獎之彩券，而交付獎金二千元予甲○
    ○。嗣於九十二年十一月七日，丙○再次於捷運雙連站二號
    出口處看見甲○○，便告知甲○○前所持以兌領獎金之彩券
    係屬偽造，並報請捷運警察隊員警到場處理。
二、案經丙○訴由臺北市政府警察局中山分局報請臺灣臺北地方
    法院檢察署檢察官偵查起訴。
    理  由
一、訊據被告甲○○雖於本院審理時坦承有起訴書所述之犯行，
    然經本院再次訊及伊是否有偽造有價證券之故意時，又答以
    伊並無故意將數字「0」刮除，可能係不小心刮到，並無犯
    罪故意云云。經查：
（一）據證人丙○於偵查、本院審理時證述：系爭彩券係被告親
      自持向伊兌換二千元獎金，兌換時被告表示趕時間，於是
      伊並無仔細檢查彩券之真偽，即兌換二千元予被告，約五
      分鐘過後，伊仔細觀察系爭彩券，始發現系爭彩券有一組
      數字之英文與阿拉伯數字不相符，隔天被告又至捷運雙連
      站向伊購買彩券，伊始告知被告她前一天持以兌換之彩券
      係屬偽造，要被告歸還二千元，被告本來不願意，後來伊
      向旁邊的捷運警察請求幫忙，被告始丟下二千元欲離開等
      語明確（見九十四年度偵緝字第八四五號《下簡稱偵緝卷
      》第二二頁）。另被告亦於偵查中、本院審理時均坦認系
      爭彩券係伊向證人丙○所購買，買完後帶回家以十元硬幣
      刮除覆蓋之錫箔，約購買經過二、三天後才去向證人丙○
      兌換，伊購買後並無交付他人，均由其自己保管等情（見
      偵緝卷第十五頁、第十六頁、本院卷第二四頁）。而觀諸
      卷附之系爭彩券（見九十三年度偵字第四八五七號卷《下
      簡稱偵查卷》第十六頁），其上原有一組「20000」之阿
      拉伯數字，此對照下方英文標示係「20 THOU」即明，惟
      該「20000」之最後一個「0」之數字，卻遭人以不明方法
      予以刮除、偽造，使得「20000」之數字以肉眼觀之變為
      「2000」，而與系爭彩券上其餘二組「2000」數字相配對
      結果，系爭彩券即成為一張獎金二千元之中獎彩券；證人
      即臺北富邦銀行彩券部專員陳峙丞亦於偵查時證稱系爭彩
      券經送加拿大鑑定，彩券上之透明薄膜被刮除，其上之「
      20000」數字遭偽造成「2000」。是以，系爭彩券既然係
      偽造之彩券，且由被告向證人丙○購買、兌換，而除被告
      之外，並無他人持有系爭彩券，堪認系爭彩券確係由被告
      所偽造。
（二）被告雖辯稱伊非故意刮除「0」之數字，可能係伊以十元
      硬幣刮除彩券之錫箔薄膜後，又不小心將數字刮除，伊以
      為中獎了才拿去向證人丙○兌換獎金，實無偽造有價證券
      之故意云云。惟查：吉時樂公益彩券上覆蓋之錫箔薄膜，
      以十元硬幣輕輕刮除即可將之去除，惟刮除錫箔薄膜後彩
      券上所呈現之數字，若要再將之刮除，即必須在同一地點
      上下用力刮除約十秒鐘左右，始可達成目的，且因吉時樂
      公益彩券上之同一組阿拉伯數字間數字間隔甚小（例如：
      「5000」之「0」與「0」之間），而隨意用力在彩券上刮
      除之結果，所刮除損壞者，並非僅有彩券上之一個數字而
      已，所產生之刮痕亦非僅有一個數字大小，而係數倍於一
      個數字大小範圍之刮痕，此業經本院當庭試驗並勘驗屬實
      （此見本院九十四年十月十二日審判筆錄，本院卷第二五
      頁反面），且有本院當庭刮除數字之彩券一紙附卷可證（
      見本院卷第三三頁），被告對於上開試驗結果亦表示無異
      議。然就本件偽造之彩券觀之，其上之刮痕係一約莫零點
      五公分長之細長型刮痕，且其範圍僅限於遭刮除之「0」
      數字處，而未在彩券其餘部位留下明顯之刮除痕跡，甚至
      在遭刮除之「0」數字左邊之「0」數字，亦完好而無任何
      刮傷，實與前揭本院試驗任意用力十秒後始刮除數字之彩
      券上呈現之刮痕明顯有所差異，可見系爭彩券係遭人刻意
      將「0」數字刮除，而使得系爭彩券原先之阿拉伯數字「2
      0000」之末位數「0」遭刮除後，以肉眼觀之呈現「2000
      」之態樣。是被告辯稱伊係以十元硬幣刮除彩券上錫箔薄
      膜，應係不小心才將「0」數字刮除而引起誤會云云，純
      係卸責之詞，不足採信。
（三）況且，依證人丙○前所證述，證人丙○在發現被告所持以
      兌換之彩券係屬偽造後，於九十二年十一月七日再看見被
      告時，即告知被告彩券係屬偽造，而被告當場丟了二千元
      給證人丙○即欲離去（嗣後在警局時，該二千元為被告取
      回）。衡諸常情，若持以兌領之彩券係真正而非偽造，當
      被告聽聞證人丙○表示系爭彩券係偽造之事後，應感到驚
      訝並質疑彩券何處遭偽造，甚或進一步確認證人丙○所指
      之偽造彩券是否即係伊所持以兌領之彩券，惟被告卻在未
      查問上開事項前，即將二千元獎金返還證人丙○，實有悖
      於常理，益徵被告應明知系爭彩券確屬偽造，始有如此反
      應。
（四）綜上，被告辯稱伊並無偽造彩券之故意云云，實不足採。
      本件事證明確，被告犯行堪以認定，應依法論科。
二、按有價證券之變造，係指該券本身原具有價值，僅將其內容
    加以變更者而言，未中獎之彩券，其本身已無價值，一經改
    造使與中獎號碼相符，即能行使其券面所載之權利，自係偽
    造有價證券而非變造，最高法院著有四十一年臺上字第九六
    號判例可資參照。復按偽造有價證券而行使之，本含有詐欺
    性質，其詐欺行為不應另行論罪，又其行使行為為偽造行為
    所吸收，應按偽造有價證券罪論處（參見最高法院五十二年
    度臺非字第十六號判決意旨）。故核被告所為，係犯刑法第
    二百零一條第一項偽造有價證券罪。被告行使偽造有價證券
    之低度行為，為其偽造有價證券之高度行為所吸收，不另論
    罪。又被告偽造有價證券之行為，所犯為法定本刑三年以上
    十年以下有期徒刑，得併科三千元以下罰金之重罪，惟以被
    告犯罪之具體情狀及行為背景，確屬情輕法重，客觀上足以
    引起社會一般人之同情，縱宣告法定最低度之刑猶嫌過重，
    故依刑法第五十九條之規定酌減其刑二分之一。爰審酌被告
    因一己貪念，思慮不周而為本件犯行，惟已於本院審理時當
    庭將二千元返還證人丙○，此見本院九十四年十月十二日審
    判筆錄即明（見本院卷第二五頁反面），兼衡其犯後態度、
    犯罪之動機、手段、目的等一切情狀，量處如主文所示之刑
    。另被告未曾受有期徒刑以上刑之宣告，有臺灣高等法院被
    告前案紀錄表一份在卷可稽（見本院卷第四頁），經此偵審
    程序，當知所警惕，信無再犯之虞，本院因認對其所宣告之
    刑，以暫不執行為適當，爰併予宣告緩刑二年，以啟自新。
    被告偽造之「現金追追追」吉時樂公益彩券（序號：○二二
    六一九─○四七號）一張，應依刑法第二百零五條規定沒收
    之。
據上論斷，應依刑事訴訟法第二百九十九條第一項前段，刑法第
第二百零一條第一項、第五十九條、第二百零五條、第七十四條
第一款，罰金罰鍰提高標準條例第一條前段，判決如主文。
本案經檢察官楊仲萍到庭執行職務。
中　　華　　民　　國　　94　　年　　11　　月　　1 　　日
                      臺灣臺北地方法院刑事第一庭
                          審判長法  官  陳興邦
                                法  官  林婷立
                                法  官  劉素如
上正本證明與原本無異。
如不服本判決，應於判決送達後10日內向本院提出上訴狀（應抄
附繕本）。告訴人或被害人如對於本判決不服者，應具備理由請
求檢察官上訴，其上訴期間之計算係以檢察官收受判決正本之日
期為準。
                                書記官  陳俐妙
中　　華　　民　　國　　94　　年　　11　　月　　2 　　日
附錄本案論罪法條
中華民國刑法第201條
意圖供行使之用，而偽造、變造公債票、公司股票或其他有價證
券者，處3年以上10年以下有期徒刑，得併科3千元以下罰金。
行使偽造、變造之公債票、公司股票或其他有價證券，或意圖供
行使之用，而收集或交付於人者，處1年以上7年以下有期徒刑，
得併科3千元以下罰金。
中華民國刑法第205條
偽造、變造之有價證券、郵票、印花稅票、信用卡、金融卡、儲
值卡或其他相類作為提款、簽帳、轉帳或支付工具之電磁紀錄物
及前條之器械原料及電磁紀錄，不問屬於犯人與否，沒收之。
